【裁判字號】    89,訴,2318
【裁判日期】    900719
【裁判案由】    瀆職
【裁判全文】
臺灣板橋地方法院刑事判決                        八十九年度訴字第二三一八號
    公  訴  人  臺灣板橋地方法院檢察署檢察官
    被      告  丑○○
    選任辯護人  莊秀銘
                杜英達
    被      告  子○○
    選任辯護人  莊秀銘
                甘義平
                曾桂釵
    被      告  己○○
    指定辯護人  乙○
    被      告  寅○○
    選任辯護人  游孟輝
右列被告因貪污治罪條例案件，經檢察官提起公訴（八十九年度偵字第二二四四五號
），乙○判決如左：
    主  文
丑○○、子○○、己○○共同依據法令從事公務之人員，對於監督之事務，直接圖利
，丑○○處有期徒刑壹拾貳年、褫奪公權陸年；子○○處有期徒刑捌年、褫奪公權伍
年；己○○處有期徒刑捌年、褫奪公權伍年。丑○○、子○○、己○○共同所得之新
台幣壹仟參佰伍拾伍萬零肆佰元應予連帶追繳沒收，如全部或一部無法追繳時，應以
其等財產連帶抵償之。
寅○○無罪。
    事  實
一、丑○○自民國八十三年三月一日起即擔任臺北縣林口鄉（以下簡稱：林口鄉）之
    鄉長，綜理鄉政管理該鄉自治事務，為依據法令從事公務之人員。而依（七十七
    年十一月十一日經總統令修正公布）廢棄物清理法第五條之規定，該法所稱之執
    行機關為直轄市政府環境保護局、縣市環境保護局及鄉鎮市公所（執行機關其下
    則設專責單位，辦理一般廢棄物之清除、處理及稽查工作；依廢棄物清理法台灣
    省施行細則規定清潔隊為專責單位），依林口鄉公所分層負責辦事明細表顯示，
    林口鄉公所則由民政局（下設清潔隊）主管負責稽查取締違反廢棄物清理法之業
    務，就違規應處罰鍰者，則由鄉公所依同法第三十條規定，由鄉公所秘書核定予
    以處罰之，是鄉長明知鄉內有違反廢棄物清理法之情事時，自負有積極監察督促
    該鄉公所內主管稽查取締並依法予以處罰違反廢棄物清理法人員之權責；另因林
    口鄉為台地地形，平均高度約為二百五十公尺，依（七十五年一月十日經總統令
    修正公布）山坡地保育利用條例第三條及（八十三年十月二十一日經總統令修正
    公布）水土保持法第三條第三款之規定，全鄉均屬山坡地，對於違反規定不當使
    用山坡地者，依林口鄉公所分層負責明細表顯示，林口鄉公所農業課主管負有舉
    發之責，是鄉長明知有違反山坡地保育利用條例之情事時，自亦負有積極監察督
    促該鄉公所內主管舉發違反規定不當使用山坡地人員之權責。又依內政部八十二
    年十二月廿二日台八二內營字第八二八九四一五號函修正「營建廢棄土處理方案
    」，各縣 (市)政府、鄉 (鎮、市)公所負責該管轄區內棄土場之申請設置、審查
    或興建，以及棄土場之管理和違規棄土之處理，是設置棄土場應經申請許可，並
    依該處理方案規定作業接受主管機關之管理監督，丑○○為鄉長亦明知有此規定
    。是丑○○為鄉長明知對於未依規定申請許可，擅自在該鄉內提供山坡地之場地
    供人傾倒廢棄物或棄土、污泥等違規不當使用山坡地，因而違反廢棄物清理法或
    山坡地保育利用條例規定之事實時，依法負有積極監察督促鄉公所內相關主管人
    員稽查取締、處罰或舉發之作為義務責任。
二、緣泰北磚廠股份有限公司（以下簡稱：泰北公司）於八十四年間，以泰北公司及
    蘇慶章所有坐落臺北縣林口鄉○○段中湖小段第一一六、一一六之一、一一六之
    三、一一六之四、一一六之五、一一六之九、一一六之十五、一一八之一、一一
    九、一一九之十一、一二○、一二○之一、一二○之二、一二一、一二二、一二
    四、一二九之一、一二九之二、一二九之三、一三○、一三○之一等地號共二十
    一筆土地（以下簡稱：本件二十一筆土地），依法向前臺灣省政府住宅及都市發
    展局（以下簡稱：住都局）申請土地改良填方之工程執照中（起造人為元鼎營造
    有限公司），尚未經核准，事為丑○○知悉，竟萌生對其監督事務直接圖利之意
    圖，與其堂弟子○○（七十九年間因肅清煙毒條例案件，經判處有期徒刑七年確
    定，於八十年十二月三十日入監服刑，指揮書執畢日期為八十六年七月十一日，
    而於八十三年一月十九日假釋出監，不構成累犯）及林口鄉代表會副主席己○○
    （以上二人均明知丑○○為林口鄉鄉長）共同基於前開對丑○○監督事務直接圖
    利之犯意聯絡，由丑○○出面，以前開土地之填方工程應交由當地人承作，可就
    近照顧，若由外人承作可能鄉民會抗爭，且鄉公所之清潔隊會開罰單為由，要求
    受泰北公司委託處理前述土地改良填方事宜之庚○○將該填方工程交由當地人承
    作，嗣經庚○○同意之，其實際則係以未經申請許可將上開二十一筆山坡地設置
    廢土場，收費供人傾倒廢棄物、棄土或污泥等使用，而由子○○負責該廢土場之
    現場管理，己○○則向不知情之寅○○等人借款，以陸續交付現金或匯款予丑○○或丑○○之妻丙○○（未據起訴）帳戶內之方式，出資新台幣（下同）一千五
    百萬元，共同未經核准擅自經營廢土場，子○○並另為丑○○覓得不知情之辛○○（業經臺灣板橋地方法院檢察署檢察官為不起訴處分確定）充當簽約名義人（
    即人頭）；旋於八十五年一月十七日，在丑○○之林口鄉長辦公室內，由庚○○
    、辛○○在有關本件二十一筆土地使用及再承攬填方工程之協議書上簽名（辛○○簽完名後隨即由子○○帶離現場），庚○○覺辛○○年紀輕懷疑有處理本件二
    十一筆土地填方工程之能力，遂詢問丑○○此事，丑○○答以其身份不方便出名
    在契約書上，故由辛○○出名，庚○○因知辛○○係丑○○之人頭，且丑○○並
    囑其妻丙○○當場簽發以丙○○為發票人、付款人均為泛亞商業銀行林口分行、
    發票日依序分別為八十五年一月二十三日、同年五月三十日、同年七月三十日，
    金額各為五百萬元、四百萬元及四百三十七萬元之支票三紙，且由在場之丑○○
    、己○○依庚○○之要求（保證）於該等支票上背書後，交予庚○○收執，作為
    支付泰北公司上開土地回填土方之下水道、邊坡及沈澱池等工程費用（該三紙支
    票嗣除面額五百萬元之支票如期兌現外，餘均因存款不足退票），庚○○同時要
    求須待填方工程之雜項執照取得之後始得填方，並協議填方之土質應以地下工程
    挖掘棄土、山土為限，不得以廢棄物替代。詎丑○○、子○○及己○○於泰北公
    司尚未申請領得填方工程雜項執照前，均明知在丑○○任職林口鄉鄉長期間，即
    自八十五年一月底某日起至同年六月底止（確實日期均不詳），利用本件二十一
    筆土地共同設置廢土場，該廢土場係二十四小時營業（分二班制），視卡車大小
    每傾倒一車次則收費一千元或一千二百元不等，以提供不特定之卡車載往該處傾
    倒廢土、污泥、鋼筋等建築廢棄物及紡織品、廢料等事業廢棄物，且未依行政院
    環境保護署依廢棄物清理法授權訂定「事業廢棄物貯存清除處理方法及設施標準
    」所規範之掩埋法處理；子○○負責廢土場之現場管理，並收取現場卡車所繳付
    之現金；其等並先後僱用甲○○、丁○○（以上二人業經臺灣板橋地方法院檢察
    署檢察官為不起訴處分確定）及辛○○在該廢土場分別擔任收帳、看場、收取土
    尾單及指揮車輛進出等工作，丑○○明知依前開內政部「營建廢棄土處理方案」
    規定，對於未經依法申請許可，不得設置「棄土場」，且於該鄉本件二十一筆山
    坡地，未先擬具水土保持計劃，送請目的事業主管機關會同主管機關核定，擅自
    設置廢土場供人傾倒上述之廢土、污泥及事業廢棄物等等致違規不當使用山坡地
    ，並不符合依「事業廢棄物貯存清除處理方法及設施標準」所規定採掩埋法處理
    該等事業廢棄物，因之違反廢棄物清理法第二十五條第二款及山坡地保育利用條
    例第三十五條第一項第四款之事實，本負有積極監察督促鄉公所主管人員予以查
    報取締處罰或舉發之作為義務，竟對其應積極監督之事務，故意不行使監督事務
    促使鄉公所內相關主管人員予以取締處罰、舉發，藉此得以繼續違規營運，與明
    知上情為違法之子○○、己○○共同直接圖得不法暴利，於該廢土場經營期間，
    丑○○與己○○因此依序各獲取一千零十萬六千三百元及一百四十四萬四千一百
    元之不法利益，子○○則取得二百萬元（因子○○所得部分未記入帳冊）之不法
    利益。嗣因林口鄉之民眾匿名檢舉丑○○有非法經營廢土場之情事，經臺灣板橋
    地方法院檢察署檢察官指揮警方於八十九年十二月五日，先後分別在丑○○位於
    林口鄉湖北村後湖十九之一號住處、己○○位於林口鄉○○路三○○號住處及臺
    灣板橋地方法院檢察署等處，逮捕丑○○、己○○及逕行拘提子○○到案，並扣
    得己○○持向寅○○借款，由丑○○、己○○、子○○為共同發票人用以擔保之
    二千萬元本票一紙（影本留存，原本發還寅○○妻卯○○），與寅○○由其妻卯
    ○○（因前述寅○○出借款項之故）匯款予丙○○或己○○之匯款條三紙；又於
    八十九年十二月十八日，經警前往甲○○位於林口鄉○○村○○路七之八號四樓
    住處，查扣甲○○以個人所有之筆記本用以記載其在該廢土場期間為丑○○等人
    所收取之土尾單款項之帳冊一本，而循線偵悉上情。
三、案經臺北縣警察局移送臺灣板橋地方法院檢察署檢察官偵查起訴。
    理  由
壹、有罪部分【即被告丑○○、子○○、己○○之部分】：
  一、訊據被告子○○固供承有受僱在上述廢土場擔任現場管理之工作，並獲利二百
      萬元之事實，被告己○○則自承有出資一千五百萬元與被告丑○○、子○○共
      同經營廢土場之情，惟被告丑○○、子○○、己○○均矢口否認有非法經營廢
      土場而涉犯貪污治罪條例之犯行：
  （一）被告丑○○及選任辯護人辯稱：其並未共同經營廢土場，其所以在扣案帳冊
        上簽名，係因與被告子○○間有私人之金錢往來關係，與廢土場無涉，其就
        本件廢土場既未出資分文，不可能因而獲取高額利潤；再有關廢土場內傾倒
        廢土之行為是否合法，並非歸鄉公所主管，鄉公所應取締告發者，僅在於運
        送過程中有污染路面等情事或非廢土場內之任意傾倒行為，退步而言，縱認
        在廢土場內傾倒廢土之行為涉及不法，仍歸鄉公所負責查報，但有關廢土場
        之經營是否合法、有無取得執照，並非屬鄉公所主管監督之事務，而係目的
        事業主管機關即臺北縣政府之權責，再退步言，縱認在廢土場內傾倒廢土之
        行為及設置經營廢土場之行為，均屬鄉公所主管，但其並無任何圖利他人之
        犯意或行為存在，甚且其曾就該地違規使用之情事列冊查報函送臺北縣政府
        ，是其既無何圖利他人之犯意或行為存在，亦無違背職務之行為可言；至鄉
        公所雖為廢棄物清理法所指之執行機關，但非主管機關，因鄉公所另設有專
        責單位清潔隊負責辦理，依林口鄉公所組織自治條例第十條及林口鄉清潔隊
        組織規程暨編制表之規定，關於違反廢棄物清理法行為之取締事項，及其他
        有關清潔工作之管理、督導及考核事項，均為清潔隊之任務，其未直接參與
        ，且依林口鄉公所分層負責辦事明細表所示，查報、取締廢棄物之事項，並
        不需經其核定，另有明確之職務分工及權責劃分，觀之水土保持法第二條、
        第三十五條及山坡地保育利用條例第二條、第三十六條之規定，鄉公所既非
        主管機關，亦非罰鍰之執行機關，是本件縱有違反水土保持法山坡地保育利
        用條例，亦非歸鄉公所所主管或監督，鄉公所充其量僅能就具體違規事實向
        主管機關即臺北縣政府舉發、查報，但此係基於「非主管事務範圍」之協助
        查報性質，並非貪污治罪條例第六條第一項第四款所稱之「主管或監督」之
        性質，核與該條款之要件不合云云。
  （二）被告子○○及選任辯護人辯稱：渠僅係單純協助管理本件廢土場，實際出資
        及經營之人則為被告己○○，己○○之涉案程度遠較渠為重；渠主觀上僅知
        係管理廢土場，以進行土石填方工程，斷無任何圖利他人之犯意存在，而渠
        於執照申請中先行進行土方回填工程之行為，應屬違反建築法得科處罰鍰之
        行為；渠未具公務員身分，且渠與被告丑○○彼此間並無所謂犯意聯絡及行
        為分擔之可言，不適用貪污治罪條例第三條之規定，自不可能成立共同正犯
        ；況本件土地之土石回填工程，嗣後亦經臺北縣政府核准，可見並未對生態
        環境造成危害云云。
  （三）被告己○○及指定辯護人則辯稱：係被告丑○○向伊表示廢土場係合法，要
        伊出資一千五百萬元，保證四個月可領回二千五百萬元，伊則回稱只要給付
        五百萬元利息即可，之後伊出資五百萬元，另向被告寅○○借款一千萬元，
        結果廢土場之收入均遭被告丑○○侵吞，連出資款項亦無法取回，伊係遭被
        告丑○○所騙，因其於廢土場經營期間係任職林口鄉代表會副主席，僅為民
        意代表，尚無從利用職務之便得知本件土地有填方工程可供承作，伊與泰北
        公司亦不認識，無從與庚○○接洽承作本件工程，與泰北公司簽約之辛○○
        亦非伊之人頭，伊對於簽約事項及過程非能全然控制，伊係以經營合法設置
        之廢土場為投資標的，其於該廢土場經營期間所得之一百四十四萬四千一百
        元，係伊向被告丑○○要求退還之股金，而非不法利益，伊主觀上尚乏犯罪
        故意，且伊確未從該廢土場獲得不法利益；退步而言，縱認伊涉有貪污治罪
        條例之犯行，然本件係伊於八十九年九月二十五日向警方檢舉被告丑○○涉
        及選舉暴力及恐嚇欺壓善良百姓不法行為，而供出本件犯行及共犯被告丑○○，而檢警依伊所供加以追查始查獲本件其他共犯被告子○○、寅○○，依
        貪污治罪條例第八條之規定，亦應免除其刑云云。
  二、查本件泰北公司及蘇慶章所有之本件二十一筆土地，自八十五年一月底某日起
      至同年六月底止，確曾經人非法設置廢土場，而提供不特定之卡車司機，在該
      處傾倒廢土、污泥、鋼筋等建築廢棄物及紡織品、廢料等事業廢棄物使用等節
      ，業據證人庚○○於警訊、偵審中均指述甚詳（見台灣板橋地方法院檢察署八
      十九年度偵字第二二四四五號「下稱偵字卷」第七十二至七十四頁、八十九年
      度他字第二六二八號「下稱他字卷」第六十頁至六十六頁、乙○九十年一月十
      六日訊問筆錄），且力工工程有限公司（下稱力工公司）於八十六年、八十七
      年間，就本件二十一筆土地依「臺北縣廢磚場、廢魚池等凹地申請營建工程剩
      餘土石方回填恢復地貌申請作業程序」之規定，向臺北縣政府申請回填營建剩
      餘土石，其原申請之回填土方之體積為十五萬立方公尺，嗣臺北縣政府則函覆
      可回填土石之體積僅為九九點六三五立方公尺，面積部分其原申請之回填土方
      係五萬三千五百十四平方公尺，嗣臺北縣政府函覆得回填之面積僅為四點九公
      頃，此有臺北縣政府八十六年十月六日八六北工建字第Ｍ五五四三號函、八十
      七年七月七日八七北府工建字第一四七五五九號函各一件在卷可參（見他字卷
      第七十、七十一頁），已足見該處有事先遭人大量傾倒，導致力工公司經臺北
      縣政府函覆得回填土方之體積及面積，均少於原所申請之體積及面積；又臺北
      縣政府環保局、農業局、地政局及工務局其前並曾於八十五年七月十二日，共
      同派員前往現場進行會勘，其結果現場營建廢土堆置之數量為約四十三萬立方
      公尺、面積約十點八公頃、高度約四公尺，此有八四重建字第○七七、○七八
      號建照棄土地點會勘紀錄一份在卷可按（見乙○第一宗卷被告丑○○選任辯護
      人所提之被證四資料）；此外，復經檢察官依序各於八十九年十二月八日、同
      年月十八日會同臺北縣新莊地政事務所測量人員前往現場勘驗，而攝有勘驗現
      場之錄影帶一捲、現場照片一本與製有勘驗筆錄二份及臺北縣新莊地政事務所
      土地複丈成果圖一份在卷可參，並有土地登記簿謄本一份及傾倒廢土前後之照
      片四幀附於偵查卷可參（見他字卷第一○四至一二○頁，偵字卷第一七○、一
      七一、二○五、二○六、二二九、二三○、二三一頁，乙○第一宗卷），是觀
      之本件二十一筆土地遭傾倒廢棄物之體積甚大、面積甚廣及深度非淺等情，足
      見該處確曾經人非法設置廢土場，而提供不特定之人大量傾倒廢棄物至明。又
      查：
      （一）證人辛○○於警訊時係稱其大約於簽約（即八十五年一月十七日）後數
            日，即受僱前往該廢土場工作等語（見他字卷第三二頁背面）；在乙○
            則證稱因家人不讓其在那裡工作，做一個月，過完年後即未去上班了（
            見乙○九十年二月八日訊問筆錄）；證人丁○○於偵查中則稱其約在八
            十五年農曆年前不到一個月時（經查八十五年農曆春節為八十五年二月
            十九日），受僱於被告丑○○在該廢土場工作，大約四個月即離職；離
            職係因空氣髒、滿身灰塵、下雨天很辛苦等語（見偵字卷第一一二頁至
            一一三二頁）；證人庚○○於偵查中亦稱其約在八十五年三、四月間前
            往該廢土場，發現該處已遭棄置廢土約三分之一等語（見偵查卷第六三
            頁背面），是被告等人經營之起始時間應在八十五年一月底某日，而非
            公訴意旨所指之同年三月初至明；再者，證人甲○○於偵查中並稱該廢
            土場係經營至八十五年六月底或七月中旬，詳細時間其已忘記等語（見
            偵字卷第二三九頁背面）；則衡諸證人辛○○、吳健崧、甲○○所述前
            往該廢土場工作及證人庚○○所稱親見廢土場經營之時點；另參以扣案
            於經營廢土場期間所用之帳冊一本，其上記載被告丑○○等簽收現金及
            支票之日期，係自八十五年三月初起至同年六月底止，有扣案帳冊一本
            可按，足見該廢土場應係自八十五年一月底某日起開始經營，繼續營運
            至同年六月底止，而非僅係自八十五年三月初某日起至同年六月底止，
            要堪認定。
      （二）再該廢土場於前開經營期間，係提供不特定之卡車載往該處傾倒廢土、
            污泥、鋼筋等建築廢棄物及紡織品、廢料等事業廢棄物乙節，業據證人
            庚○○於偵查中及協同檢察官勘驗現場時均指述上情明確（見偵字卷第
            六三頁背面），復有八十九年十二月八日檢察官前往現場之勘驗筆錄可
            參（見偵字卷第一七○頁），證人辛○○於偵查及乙○調查時則到庭證
            稱現場係供人傾倒廢土、泥漿等建築廢棄物，未供人棄置垃圾等語（見
            偵字卷第一一八頁背面、乙○九十年二月八日訊問筆錄）。而乙○於審
            理時則當庭播放檢察官勘驗現場時所錄製勘驗過程之錄影帶一捲，經當
        庭審視由檢察官依到場之被告子○○、證人辛○○、丁○○、甲○○及
            庚○○協同指界而裁示挖土機司機深度（約三、四公尺）挖掘地下埋藏
            顏色較深之廢棄物內容種類，其內係含有廢土、污泥、鋼筋等建築廢棄
            物及紡織品、廢料等事業廢棄物（另有表層部分則挖掘出與本件無關之
            塑膠袋垃圾及醫療廢棄物），復有現場照片一本其上所拍攝經挖掘出之
            廢棄物內容種類可徵。則該棄土場之經營期間為八十五年一月底某日起
            至同年六月底止，已如前述（是表層部分所挖掘出顏色較為鮮明之塑膠
            袋垃圾及醫療廢棄物，顯係事後另遭人棄置，應非該廢土場經營收費期
            間供人傾倒之廢棄物），而該廢土、污泥、鋼筋等建築廢棄物及紡織品
            、廢料等事業廢棄物之部分，係檢察官依上開人等協同指界而裁示挖土
            機司機於地下約三、四公尺處進行深度挖掘所得，泥土、鋼筋及紡織品
            之顏色較深，外觀呈黝黑色，顯已埋藏地下多年，應係該廢土場經營收
            費期間供人傾倒之物；被告子○○於偵查中亦自承於經營期間，該處所
            傾倒廢棄物之深度約有三、四公尺（見偵字卷第一四七頁背面），參以
            證人庚○○、辛○○前述親見該廢土場經營期間所傾倒之廢棄物及經檢
            察官依上開人等協同指界而裁示挖土機司機現場深度挖掘所得之廢棄物
            種類內容，足認於該廢土場經營期間，所供人傾倒廢棄物之內容種類，
            有廢土、污泥、鋼筋等建築廢棄物及紡織品、廢料等事業廢棄物等物至
            明。
      （三）至前述本件二十一筆土地，於經營廢土場期間，收費供人傾倒廢棄物之
            體積、面積及深度，則因該廢土場經營期間，距今已達五年，且本件共
            二十一筆土地範圍甚廣，該處亦係開放之處所，非屬密閉空間，於被告
            等人廢土場經營事後或另有人傾倒廢棄物可能，如上述表層部分所挖掘
            出顏色較為鮮明之塑膠袋垃圾及醫療廢棄物，即非屬被告等人經營廢土
            場期間，收費供人所傾倒之廢棄物，是難具體認定該處於經營廢土場期
            間，供人所傾倒廢棄物之體積、面積及深度，惟因本件並未起訴涉犯廢
            棄物清理法及山坡地保育利用條例刑責之情事，茲所重審究者，厥為被
            告丑○○等人有無未經許可擅自在該處山坡地經營廢土場而直接圖利，
            是否因之違反貪污治罪條例第六條第一項第四款犯行之問題，併予敘明
            。
  三、再查：
      （一）有關被告丑○○經營本件廢土場之部分：
          (1)查被告丑○○因知悉泰北公司於八十四年間，有就上述二十一筆土地向
            住都局申請土地改良填方之工程執照中，於尚未經核准前，遂以前開土
            地之填方工程應交由當地人承作，可就照顧，若由外人承作可能鄉民會
            抗爭，且鄉公所之清潔隊會開罰單為由，要求受泰北公司委託處理前述
            土地改良填方事宜之庚○○將工程交由當地人承作，嗣經庚○○同意之
            ，即於八十五年一月十七日，在被告丑○○之林口鄉長辦公室內，由林
            三聖與被告丑○○之人頭辛○○，就有關本件二十一筆土地使用及再承
            攬填方工程之協議書上簽名，被告丑○○實際則係未經許可，擅自將該
            等土地設置廢土場使用等節，業據證人庚○○於警訊及偵審中證稱：泰
            北公司有於八十四年間，就泰北公司、蘇慶章所有如起訴書所載之二十
            一筆土地向當時之住都局申請土地改良填方之工程執照，於尚未獲准前
            ，被告丑○○有跟他（庚○○）表示希望工程交由當地人承作，後來就
            由被告丑○○承作土地改良工程，嗣於八十五年一月十七日在林口鄉鄉
            長辦公室，地主部分由他代表簽約，承作人部分由辛○○代表簽約，因
            他不認識辛○○，且原來曾一同洽談之國原營造公司，在簽約當時已未
            到場，他因而詢問被告丑○○此事，丑○○表示他的身份不方便在契約
            上出名，所以推出辛○○此人，所以當時他已知道辛○○是丑○○的人
            頭，簽約時，被告丑○○、己○○及辛○○、丙○○都有在場，當時他
            不認識被告子○○及寅○○，他們有無在場，他不知道，在場約有七、
            八到十個人，丙○○並當場簽發面額分別為五百萬元、四百萬元、四百
            三十七萬元之支票三紙，因他不放心辛○○此人，故要求被告丑○○、
            己○○二人在上述三紙支票後面背書（保證），當時所簽訂之協議書內
            容並特別約定要於執照合法申請核准後及向工務局申請查驗，且特別強
            調不得傾倒廢土及垃圾，簽約後，一直到四月初因住都局通知要會勘，
            會勘結果發現現場已被傾倒廢土，他到現場發現該處被傾倒之廢土已接
            近他們申請回填總量三分之一，後來他有去找被告丑○○，丑○○說不
            好意思偷跑，並反問他執照申請下來了沒？當時泰北公司尚未申請上述
            執照下來等情明確（見他字卷第十八、二十、五十、五十一、五十二、
            六十至六十六頁，乙○九十年一月十六日訊問筆錄）；證人辰○○（即
            地主蘇慶章之子）於偵查中亦到庭證述庚○○係其家族極為信任之顧問
            ，所以本件土地亦委由其開發規劃，之後該等土地遭被告丑○○傾倒廢
            土之事，庚○○亦有向他報告過等語（見他字卷第六十六頁）；證人陳
            文福到院供稱其於契約書上簽完名後即離開，對上開三紙支票之簽發及
            交付泰北公司等情均不知悉（見乙○九十年二月八日訊問筆錄）；證人
            吳健崧於警訊及偵查中並稱其係經被告己○○之介紹前往該廢土場，而
            由被告丑○○僱用在該處工作等語（見他字卷第三二頁背面，偵字卷第
            一一二頁）；證人甲○○亦稱係受僱於被告丑○○、子○○、己○○所
            經營之廢土場等語（見偵字卷第二二六頁），已足證被告丑○○確有經
            營該廢土場不虛。
          (2)再扣案為該廢土場經營期間使用之帳冊其上，有被告丑○○本人與其妻
            丙○○、其子媳癸○○、其司機戊○○於該帳冊上簽名以示簽收款項或
            代收款項之紀錄，此有扣案帳冊一本及乙○勘驗該本帳冊後所製作之勘
            驗筆錄一份可參（詳後述）；被告丑○○於偵、審中並自承丙○○、詹
            金慧、戊○○所以在帳冊上簽名，均係為其收取支票及現金等情不虛；
            證人丙○○、癸○○、戊○○於偵查中亦到庭證稱彼等係代被告丑○○
            向甲○○收取上開現金及支票無訛。則查，被告丑○○於偵查中稱係因
            被告子○○時常在外面喝酒，故由其與丙○○、癸○○代收款項，該等
            款項均有交給子○○，其僅係代收而已云云（見偵字卷第三一頁），於
            乙○調查時亦稱其於帳冊上簽名係代收款項云云（見乙○八十九年十二
            月二十八日、九十年一月十八日訊問筆錄），被告子○○於該次乙○調
            查時經與被告丑○○隔離訊問後，則係稱因被告丑○○時常缺錢需用錢
            周轉，而因丑○○幫渠許多忙，渠則告知管帳之甲○○，如丑○○缺錢
            ，可至該處拿錢，所以丑○○才會在帳冊上簽名，以表示其有前往借錢
            周轉云云（見乙○八十九年十二月二十八日訊問筆錄），是其等所述被
            告丑○○於帳冊上簽收之理由不一，均難採信。惟參以被告子○○於偵
            查中曾稱「（問：怎會在前開地點經營非法棄土場？）地主跟鄉長有認
            識，己○○在鄉長辦公室泡茶，知道此事說要合作」等語（見偵字卷第
            一四四頁背面），被告丑○○於乙○調查時並自承本件土地係經由其了
            解後，與地主聯絡，始知道此事等語（見乙○九十年一月十八日訊問筆
            錄），而介紹地主與被告丑○○結識之許金成，且有傳真本件土地之相
            關資料予被告丑○○之情，有傳真資料二紙附於偵查卷可按（見偵字卷
            第一五三、一五四頁），依上以觀，被告丑○○係以林口鄉長之姿，出
            面要求庚○○將上述土地交由「當地人」承作，實則係指由其與子○○
            、己○○共同承作，並在其鄉長辦公室內簽立協議書，且由其妻丙○○
            簽發支票三張，其本人亦於該等支票後背書，而交予庚○○以為支付回
            填土方工程之下水道、邊坡、沉澱池等費用，益徵被告丑○○確有參與
            經營廢土場之行為無訛。
      （二）有關被告子○○、己○○經營本件廢土場之部分：
            查被告丑○○係與其堂弟子○○及林口鄉代表會副主席即被告己○○共
            同經營廢土場，而由被告子○○負責該廢土場之現場管理，被告己○○
            則向不知情之被告寅○○等人借款，以陸續交付現金或匯款予被告蔡宗
            一或丑○○之妻丙○○帳戶內之方式，而出資一千五百萬元，共同經營
            廢土場之情，已據證人甲○○於警訊及偵審中證稱他（甲○○）有受僱
            在該廢土場擔任開挖土機整地及收帳之工作，是被告子○○及己○○僱
            用他的，廢土場有時收票、收現金比較少，現金通常是被告子○○在現
            場收的，收支票回來時就拿給被告丑○○及子○○、己○○，通常每車
            十五米都是收一千元，帳冊上除有特別註記收一千二百元外，否則大都
            收一千元，帳冊上所以有被告丑○○及丙○○之簽收紀錄，是因為被告
            丑○○有經營廢土場，而被告子○○拿土尾單給他，他去收錢回來交給
            被告丑○○等人後，則由其等所簽收，被告等經營廢土場期間，所有帳
            目均在扣案帳冊上，被告丑○○及子○○、己○○均曾到過該廢土場等
            語（見偵字卷第一九八、一九九、二三六至二四○頁，乙○九十年一月
            十六日訊問筆錄）；證人辛○○於警訊及偵審中則證述他（辛○○）於
            八十五年一月十七日有在林口鄉長辦公室與泰北公司訂約，係被告蔡文
            正找他代為訂約，訂約時有被告丑○○、子○○及庚○○在場，其他人
            他不認識，當時在場的有五、六個人，他並有受僱於子○○在該廢土場
            工作，薪水係子○○發給他，廢土場係二十四小時經營，他每日上班時
            間約有五十至七十部的車子進場，有時沒有那麼多，進場的車輛係載運
            廢土及建築廢棄物等語（見偵字卷第一九、二○、一一五至一一八頁，
            乙○九十年二月八日訊問筆錄）；證人丁○○於警訊及偵審中亦證稱他
            （吳建菘）經被告己○○介紹前往棄土廠工作，嗣經被告丑○○僱用，
            己○○有說廢土場要申請執照，棄土場係二十四小時經營，進場的車輛
            係載運廢土及建築廢棄物，他有看過被告丑○○、己○○、子○○到廢
            土場，都沒有停留太久，其在廢土廠工作期間，沒有人前往取締過，周
            業豐有向他說伊有出錢經營該廢土場，而且整個林口鄉○○○道被告蔡
            宗一有合夥經營的事情等語（他字卷第三二、三三四三、四四頁，偵字
            卷第十七、一一二至一一五頁，乙○九十年三月六日訊問筆錄），足證
            被告子○○、己○○確有共同經營本件廢土場非虛。則參以扣案為該廢
            土場經營期間使用之帳冊其上，既有被告丑○○【包括其本人與其妻朱
            明美、其子媳癸○○、其司機戊○○】、己○○【由伊配偶壬○○代收
            】其等本人或家人，分別向甲○○收受廢土場所得之支票或現金，依序
            各為一千零十萬六千三百元【被告丑○○部分：(1)現金：共一百三十二
            萬三千四百元，(2)支票：共五百四十萬五千六百元；丙○○部分：(1)現
            金：共三十萬三千六百元。(2)支票：共三百零七萬三千七百元】及一百
            四十四萬四千一百元【(1)現金：共十萬元，(2)支票：共一百三十四萬四
            千一百元】之後，於該帳冊上簽名以示簽收款項或代收款項之紀錄，有
            扣案帳冊一本及乙○勘驗該本帳冊後所製作之勘驗筆錄一份可參，證人
            即被告己○○之妻壬○○於偵查中亦到庭證述其向甲○○收取現金及支
            票時，甲○○有向其表示該筆款項係自被告丑○○之廢土場所收回者等
            語（見偵字卷第三一六頁），且被告子○○於乙○審理時並自承渠於本
            件廢土場經營期間，有獲取二百萬元以上之利益無訛（見乙○八十九年
            十二月二十八日訊問筆錄及九十年七月五日審判筆錄）。從而，被告蔡
            宗一、子○○、己○○三人，或係出面與地主接洽承作工程以設置廢土
            場，且故意不依職權督促所屬主管前往查報取締、處罰或舉發（被告蔡
            宗一），或任該廢土場之現場管理（被告子○○），或係出資經營（被
            告己○○），且均因經營該廢土場而各獲有前述不等之利益（其等三人
            所得利益部分，另詳後述之），顯見其等三人確有共同經營廢土場之行
            為，至為明灼。
      （三）有關被告丑○○、子○○、己○○知悉本件廢土場係違法經營之部分：
            查前住都局於八十四年五月四日曾在該局第六○一會議室召開會議，會
            議中之臨時提案第四項之部分，係林口鄉公所所提出，其提案內容係「
            為容納林口新市鎮開發及建築廢土，請於林口特定區設置廢土場，以維
            護區內水土保持」，決議結果則為「本案棄土場用地併臨時提案三決議
            ，訂期勘查選定適當地點，並由林口鄉公所研提可行方案，報省建設廳
            協助辦理」，而被告丑○○當時亦有與會出席，此有上述會議記錄一份
            附於偵查卷可稽（見他字卷第五四頁至五九頁背面），是被告丑○○既
            代表林口鄉向住都局提議在該鄉設置廢土場，顯見其確知該時於林口鄉
            內並未有經合法申請許可經營之廢土場甚明。再證人庚○○於偵查中亦
            曾到庭證稱於與辛○○簽訂之協議書內容，有特別約定被告丑○○等需
            於執照合法申請核准後始得施工，並應向工務局申請查驗，且特別強調
            不得傾倒廢土及垃圾，簽約後，一直到（八十五年）四月初因住都局通
            知要會勘，會勘結果發現現場已被傾倒廢土，他（庚○○）到現場發現
            該處被傾倒之廢土已接近申請回填總量三分之一，後來他有去找被告蔡
            宗一，丑○○說不好意思偷跑，並反問他執照申請下來了沒？當時泰北
            公司尚未聲請上述執照下來等語（見偵字卷第六三頁背面），被告蔡宗
            一於乙○調查時亦自承其曾見本件向原住都局申請之卷宗，但案子來來
            回回一直未核准下來等語（見乙○九十年一月十八日訊問筆錄），是參
            以被告丑○○係另覓人頭辛○○代為與庚○○簽訂協議書，惟倘係合法
            經營，本於誠信，自無以人頭代訂工程款高達一千多萬元契約之可能，
            且其為一鄉之首長，對於設置廢土場需經申請核准一事，知之甚稔，足
            認被告丑○○係明知廢土場之設置，應經申請許可，仍未經許可即擅自
            經營廢土場。另被告子○○於偵查中亦到庭陳稱渠明知該廢土場不合法
            等語甚詳（見偵字卷第一四四頁背面），被告己○○於偵查中亦到庭陳
            述伊於廢土場經營期間即知係違法經營，於伊知悉上情後，該廢土場仍
            有繼續經營等語（見偵字卷第一三二頁），是亦足見被告己○○、蔡文
            正其前即明知該廢土場之設置係未經許可，而仍與被告丑○○共同經營
            至明。況本件廢土場因係未經許可設置，於經營期間且因未先擬具水土
            保持計畫，即在該處開挖整地，採取堆積土石，而有擅自使用山坡地違
            反山坡地保育利用條例第三十條第一項規定之情形，為林口鄉公所之巡
            查員王金燦發現查報，被告丑○○始於八十五年六月七日以林口鄉公所
            八五北縣林農字第八二一一號列冊函送臺北縣政府，嗣經臺北縣政府依
            同條例第三十五條之規定，對辛○○科以罰鍰（銀元）一萬五千元，此
            有林口鄉公所八五北縣林農字第八二一一號函、臺北縣政府九十年二月
            二十二日九十北府農山字第○五三九七○號函暨檢覆該府八十五年七月
            三日八五北農六字第二二四一二六號處分書一份在卷可參（乙○第一宗
            卷），由上以觀，益見被告丑○○、子○○、己○○均係明知本件棄土
            場乃違法設置，違反山坡地保育利用條例及廢棄物清理法，且被告蔡宗
            一憑其鄉長身份故意不予督促所屬主管人員予以取締處罰或查報，而得
            以共同繼續經營謀取不法利益，誠屬無疑。
  四、復查：
      （一）按貪污治罪條例其適用之犯罪主體，於第二條前段係規定：「依據法令
            從事公務之人員」，其用語於刑法第十條第二項之稱公務員者，「謂依
            法令從事於公務之人員。」略有不同，但應為相同之解釋，且刑法上之
            公務員未必同於公務員任用法上之公務員，只要其係依法令從事於公務
            ，即可視為公務員，不以具正式公務員身分為要件，而應決定於其所從
            事之職務，即其所從事之職務是否為公務為斷。至所謂公務，包括政府
            機關與公營事業機構之事務，以及公職人員行使其職權時所為之公事務
            等，故依法令而在政府機關，從事公務，或在公營事業機構，從事職務
            之人，以及中央及地方各級公職人員，均屬刑法上之公務員。從而，被
            告丑○○係林口鄉之鄉長，為公職人員，自屬刑法第十條第二項所稱之
公務員，即為貪污治罪條例第二條前段所應適用之犯罪主體，此應無疑
            義。
      （二）次按貪污治罪條例第六條第一項第四款對於主管或監督之事務，直接或
            間接圖利罪，其所謂主管之事務，係指依法令於職務上對於該事務有主
            持或執行之權限者而言；所謂監督事務係指有權監察督導之權限者而言
            ，申言之，該事務雖非由其所直接主掌管理與執行，然行為人對於該有
            直接主掌管理與執行之人之權責事項，依法令有予以監察督促之權責與
            權限之意；所謂直接圖利，則係指可使自己或第三人直接圖得利益，無
            須迂迴假手他人而言（最高法院七十一年台上字第二八五號、八十二年
            台上字第六七九一號判決參照）。
      （三）查依本件廢土場經營期間所適用即七十七年十一月十一日修正公布之廢
            棄物清理法（嗣該法依序各另於八十六年三月二十八日、八十八年七月
            十四日、八十九年一月十九日修正公布），第五條第一項、第二項係規
            定：「本法所稱執行機關，謂直轄市政府環境保護局、省轄市政府及鄉
            （鎮、市）公所；前項執行機關，應設專責單位，辦理廢棄物之清除、
            處理及稽查工作」；再同法第八條規定：「一般廢棄物清除、處理之運
            輸、貯存、工具、方法及設備，應符合主管機關或執行機關之規定」，
            同法第九條亦明定：「各級執行機關，應視實際需要，於適當地點及公
            共場所，設一般廢棄物貯存設備」；第十五條規定：「事業廢棄物之貯
            存清除或處理方法及設施應符合中央主管機關之規定」，中央主管機關
            行政院環境保護署依此訂定「事業廢棄物貯存清除處理方法及設施標準
            」規範有採掩埋法處理之準則。另依本件廢土場經營期間所適用即七十
            五年一月十日修正公布之山坡地保育利用條例第二條（嗣該法依序各另
            於八十七年一月七日、八十九年五月十七日修正公布）及八十三年五月
            二十七日修正公布之水土保持法（嗣該法依序各另於八十三年十月二十
            一日、八十九年五月十七日修正公布）第二條之規定，前開二法所指之
            主管機關，在中央為行政院農會委員會，在直轄市為直轄市政府，在縣
    市為縣市政府。則查：
          (1)本件廢土場經營期間，所供人傾倒廢棄物之內容種類，係廢土、污泥、
            鋼筋等建築廢棄物及紡織品、廢料等事業廢棄物，俱如前述，而按廢棄
            物清理法第二條第一項係規定：「本法所稱廢棄物，分左列二種：一、
            一般廢棄物：垃圾、糞尿、動物屍體或其他非事業機構所產生足以污染
            環境衛生之固體或液體廢棄物。二、事業廢棄物：（一）有害事業廢棄
            物：由事業機構所產生具有毒性、危險性，其濃度或數量足以影響人體
            健康或污染環境之廢棄物、（二）一般事業廢棄物：由事業機構所產生
            有害事業廢棄物以外之廢棄物」；再依事業廢棄物貯存清除處理方法及
            設施標準第二條第六款之規定，所謂之「建築廢棄物」係指營建或拆除
            建築物或其他工程所產生之廢棄物，依此，本件廢土場經營期間供人所
            傾倒之建築廢棄物及事業廢棄物，顯係廢棄物清理法所稱之廢棄物無訛
            。而廢棄物清理法第五條既明定該法之執行機關為鄉（鎮、市）公所，
            及執行機關應設專責單位（依廢棄物清理法台灣省施行細則規定為清潔
            隊），辦理廢棄物之清除、處理及稽查工作，同法第三十條本法所定罰
            鍰之處罰由執行機關為之；再依林口鄉公所分層負責辦事明細表顯示，
            林口鄉公所則由民政局（下設清潔隊）主管負責稽查取締違反廢棄物清
            理法之業務，就違規應處罰鍰者則由鄉公依同法第三十條規定由鄉公所
            秘書核定予以處罰之，此有卷附分層負責明細表可考；是鄉長明知鄉內
            有違反廢棄物清理法時，自負有積極監察督促該鄉公所內主管稽查取締
            並依法予以處罰違反廢棄物清理法人員之權責；且被告丑○○於乙○審
            理時亦陳明就違反廢棄物清理法之部分，鄉公所係執行機關等語（見本
            院九十年七月五日審判筆錄），是被告丑○○即係一鄉之長，其依法令
            管理全鄉自治事務，自對該鄉公所內主管廢棄物清理法之稽查及處罰人
            員，當負有監察督促之權責，核屬其監督事務為當然之理至明。而被告
            丑○○即負有監督鄉公所內主管違反廢棄物清理法之稽查及處罰之人員
            權責，詎竟夥同明知該非法情事之被告子○○、己○○共同擅自在本件
        二十一筆土地經營廢土場，收費供人傾倒上述之廢棄物，而未依上開環
            保署所訂定處理該等廢棄物，且故意不予督促所屬主管人員前往稽查取
            締並處罰之，而任憑渠等繼續營運共同牟取不法暴利，顯係對於此監督
            之事務，直接圖利，要堪認定。
          (2)再因林口鄉為台地地形，平均高度約為二百五十公尺，依山坡地保育利
            用條第三條及水土保持法第三條之規定，林口全鄉均屬山坡地。而由於
            山坡地開發極易造成水土保持破壞之特殊性質，自山坡地保育條例至現
            行公布施行之水土保持法均堅持「依核定計畫實施水土保持」之理念，
            若有違反，即受行政罰鍰甚或須負刑事責任。另依原臺灣省政府建設廳
            八十年七月二十五日府建四字第一六八四四號函示之內容（於八十三年
            四月十六日以府建字第一四九四七一號函修正），其第二項、第三項明
            定：「本要點所稱建築工程廢棄土，係指建造或拆除建築物，施工所產
            生不造成二次污染之廢石土方、磚瓦及混凝土塊等，但不包括施工拆除
            產生之金屬屑、玻璃碎片、塑膠類、木屑、竹片、紙屑、瀝青等廢棄物
            」、「建築工程廢棄土應棄置於政府機關或私人團體設置之棄土場；開
            挖地下室所產生之廢土，當地未設置棄土場可供棄置者，其自設棄土場
            之計畫，應納入施工說明書併建築計畫提出申請」，由此可見，縱係經
            營廢土場，仍應先經申請許可，如係在山坡地設置棄土場，尤須依核定
            計畫實施水土保持。至有關山坡地之保育利用及水土保持之處理與維護
            ，其主管機關在中央為行政院農會委員會，在直轄市為直轄市政府，在
            縣市為縣市政府，是鄉公所依法固非屬執行機關，然依卷附被告丑○○
            之辯護人所提八十四年十一月之林口鄉公所分層負責辦事明細表所載之
            內容，對於水土保持工作之設計、指導與推行，及山坡地使用人申請使
            用與違規之查報，係鄉公所所屬單位農業課之主管權責，此有上述分層
            負責明細表一份可參（見乙○第二宗卷），被告丑○○於乙○審理時亦
            自承對於山坡地違規使用之情形，鄉公所之農業課可以查報（舉發）等
            語（見乙○九十年七月五日審判筆錄），則鄉公所之農業課對於未經許
            可即擅自設置廢土場而不當使用山坡地之情形，既負有查報之權責，該
            事務依法雖非由鄉長直接主掌管理與執行，然鄉長對於該有直接主掌管
            理與執行之所屬農業課之權責事項，依法令管理全鄉行政事務，自有予
            以監察督促之權責與權限，顯屬擔任鄉長職務之被告丑○○監督之事務
            甚明。況本件廢土場因係未經許可設置，於經營期間且因未先擬具水土
            保持計畫，即在該處開挖整地，採取堆積土石，而有擅自使用山坡地違
            反山坡地保育利用條例第三十條第一項規定之情形，為林口鄉公所之巡
            查員王金燦發現查報，被告丑○○始被動於八十五年六月七日以林口鄉
            公所八五北縣林農字第八二一一號列冊函送臺北縣政府，嗣經臺北縣政
            府依同條例第三十五條之規定，對辛○○科以罰鍰（銀元）一萬五千元
            ，此有上開林口鄉公所函、臺北縣政府函暨檢覆該府之處分書一份在卷
            可憑（見乙○第一宗卷），業如前述，益見被告丑○○就本件未經許可
            擅自設置廢土場不當使用山坡地之情形，有予以監察督促之權責與權限
            ，自屬其監督之事務。而被告丑○○即負有監督鄉公所內主管違反山坡
            地保育利用條例查報之人員權責，詎竟夥同明知該非法情事之被告蔡文
            正、己○○共同未經核准擅自在本件二十一筆土地經營廢土場，收費供
            人傾倒上述之廢棄物，故意不予督促所屬主管人員查報，而任憑渠等繼
            續營運牟取不法暴利，顯係對於此監督之事務，直接圖利至明。
      （四）又被告丑○○、子○○、己○○係共同經營本件廢土場，並分別獲有利
            益：
          (1)被告丑○○、己○○部分：經乙○調取檢察官於證人甲○○家中所查扣
            為本件廢土場經營期間所使用之帳冊一本進行勘驗，並參酌證人甲○○
            於偵查及乙○調查時就帳冊部分之記載內容所為之證述（見偵字卷第二
            三六至二四○頁，乙○九十年四月二十四日訊問筆錄），該本帳冊共有
            六十頁，其中【第一頁至第三七頁】係記載進場車次，【第三八頁背面
            】記載被告丑○○之配偶丙○○於八十五年五月二十九日簽收證人王進
            豐所交付之土尾錢支票八張及現金，共一百零五萬元（其中支票八張之
            面額分別二十七萬七千五百元、二十五萬九千二百元、十一萬六千四百
            元、二十四萬四千八百元、六萬一千六百元、三萬四千五百元、三萬二
            千四百元、二萬元，現金一筆三千六百元，【第三十九頁正面】記載朱
            明美於八十五年六月十九日簽收發票日為同年八月二十七日、面額十三
            萬一千七百元之支票一張，【第四十六頁背面】記載被告丑○○於八十
            五年六月二十六日收受證人甲○○所交付面額分別為九萬九千元、二十
            三萬一千六百元、十三萬五千六百元之支票三紙，【第四十八頁正面】
            記載丙○○於八十五年六月二十二日收受面額共五十三萬九千元之支票
            共五紙（面額分別為六萬九千六百元、九萬七千五百元、十六萬八千元
            、十二萬五千九百元、七萬八千元），【第四十九頁正面】記載被告蔡
            宗一於八十五年六月十三日簽收發票日為八十五年七月二十日、面額二
            十四萬元之支票一紙，【第五十頁正面】記載丙○○於八十五年六月四
            日簽收面額分別為十二萬元及十四萬四千九百元之支票二紙、被告蔡宗
            一於八十五年六月八日收受證人甲○○所交付之現金十萬元，【第五十
            頁背面】記載八十五年五月六日被告己○○之配偶壬○○簽收證人王進
            豐所交付面額共一百三十四萬四千一百元之支票共六張（面額分別為十
            八萬九千六百元、十六萬七千八百元、十萬二千元、三十七萬二千元、
            二十二萬二千三百元、二十九萬零四百元）及現金十萬元，總計一百四
            十四萬四千一百元，【第五十四頁背面】記載被告丑○○於八十五年六
            月十八日收受證人甲○○所交付大眾銀行支票面額十六萬六千五百元，
            八十五年六月二十日丙○○簽收證人甲○○所交付面額共十一萬零四百
            元之支票二張（面額分別為八萬五千二百元、二萬五千二百元），【第
            五十五頁正面】記載丙○○簽收面額共三十八萬一千三百元之支票三張
            （面額分別為二十二萬零五百元、八萬七千六百元、七萬三千二百元）
            ，【第五十五頁背面】記載丙○○於八十五年五月十八日收受現金三十
            萬元，同年月二十日由被告丑○○之司機戊○○代為簽收面額各五十萬
            元之支票二張，共一百萬元，同年月二十七日由被告丑○○之子媳詹金
            慧代收六十萬元之支票一張，【第五十六頁背面】記載八十五年三月二
            十六日戊○○代收面額各為十二萬元、二十二萬元之支票二張，同年三
            月二十八日被告丑○○簽收現金五萬元，同年四月十二日被告丑○○收
            現金八十一萬六千元，同年四月二十九日被告丑○○簽收現金五萬元，
            同年五月八日戊○○代收支票二張共二十三萬五千二百元（面額分別為
            十三萬三千二百元、十萬二千元），【第五十七頁背面】記載八十五年
            三月二十六日戊○○代收現金三筆各為二萬一千六百元、八萬五千八百
            元、二十萬元，同日並代收支票支票二張面額分別為五萬五千一百元、
            二十八萬一千七百元，同年三月二十八日戊○○代收面額十六萬零六百
            元之支票一張，【第五十八頁背面】記載八十五年三月二十三日戊○○
            代收支票八張面額共四十七萬七千六百元（面額分別為六萬三千元、二
            萬七千二百元、二萬三千一百元、三萬六千元、三萬二千二百元、十萬
            六千八百元、十一萬二千七百元、七萬六千六百元），【第五十九頁背
            面】記載戊○○簽收六紙支票面額分別為八萬一千元、二千元、六萬六
            千元、十萬四千五百元、十一萬六千四百元、五萬六千元，被告丑○○
            於八十五年三月十五日簽收支票二張面額分別為三萬四千元、十八萬四
            千元，【第六十頁背面】被告丑○○簽收支票六張面額分別為二十四萬
            六千四百元、十四萬五千八百元、十萬元、十一萬九千元、七萬七千元
            、三萬五千元，戊○○代收支票五張面額分別為十一萬五千元、二十八
            萬六千六百元、十六萬元、四萬二千元、一萬二千元，依此帳冊所示上
            開簽收之紀錄，被告丑○○、其妻丙○○、其子媳癸○○、其司機李春
            種所收取之支票及現金，共有一千零十萬六千三百元，被告己○○由伊
            配偶壬○○代收之現金及支票部分，則共一百三十四萬四千一百元，被
            告丑○○、己○○於偵審中並各自承丙○○、癸○○、戊○○及壬○○
            ，係分為其等收取支票及現金等情不虛，證人丙○○、癸○○、戊○○
            與壬○○於偵查中亦到庭證稱彼等係各代被告丑○○及己○○向甲○○
            收取上開現金及支票無訛。此外，復有扣案帳冊一本及乙○勘驗該本帳
            冊後所製作之勘驗筆錄一份在卷可證，則參以證人甲○○於乙○調查時
            亦到庭證稱其係因被告丑○○、己○○為合夥人，係本件廢土場之經營
            者，其等要前往收取款項，故交付被告丑○○、丙○○、癸○○、李春
            種、壬○○等人該廢土場經營所得之現金及支票，而被告丑○○、周業
            豐所收取之現金及支票，均已記載在帳冊上等語（見乙○九十年四月二
            十四日訊問筆錄），是被告丑○○、己○○於經營棄土場期間，分別所
            獲取之利益依序各為一千零十萬六千三百元及一百三十四萬四千一百元
            ，應屬無疑。
          (2)被告子○○部分：查本件廢土場於經營期間，提供不特定卡車傾倒廢棄
            物其收款之方式，一者係由甲○○持所謂之「土尾單」向卡車司機收取
            現金或支票，二者則係由被告子○○收取卡車司機現場所交付之現金，
            而前者之現金及支票收入均記載於上述扣案之帳冊中，後者之收入則未
            記入帳冊等節，此據證人甲○○於偵查中證稱上情明確（見偵字卷第二
            四○頁），被告子○○於乙○調查時對此亦不否認（見乙○九十年五月
            一日訊問筆錄第九、十頁），足見被告子○○所得確未記入帳冊不虛。
            而查，被告子○○於偵查中係稱渠所得之利益為七百萬元等語（見偵查
            卷第一四五頁），於乙○調查時則稱渠僅實得二百餘萬元等語（見八十
            九年十二月二十八日訊問筆錄），於乙○審理時亦稱渠僅獲取約二百萬
            元之利益等語（見乙○九十年七月五日審判筆錄），而證人甲○○於偵
            審中固均稱被告子○○曾向其表示有收得六、七百萬元之現金等語（見
            偵查卷第二四○頁，乙○九十年四月二十四日訊問筆錄），然證人王進
            豐既僅係自被告子○○處聽聞，而非親見子○○確有收取六、七百萬元
            之現金，即難遽認被告子○○之所得有六、七百萬元之現金，則參諸被
            告己○○於乙○審理時所述伊曾親見該棄土場之日報表，該棄土場於經
            營期間共有三萬六千多台車次，惟伊不知每車次收款多少等語（見乙○
            九十年七月五日審判筆錄第二七頁），而證人甲○○則於偵查中到庭證
            稱該棄土場經營期間之獲利應不超過二千萬元等語（見偵查卷第二二七
            頁），乙○審酌被告子○○於現場收取之現金所得並未記入帳冊，且因
            時間已隔相當時日，傾倒廢土之車次亦多，被告子○○、己○○與證人
            甲○○自已不復記憶清楚，是本證據裁判主義之前提，有關被告子○○
            之所得，僅得依被告子○○、己○○與證人甲○○前開各該所述可得確
            定之最低金額，認定其所得利益之數額，故應認被告子○○於經營廢土
            場期間之所得為二百萬元。
      （五）再按貪污治罪條例第六條第一項第四款所規定之圖利罪，為身分犯之一
            種，若無公務員身分之人與公務員共犯該罪時，如該無身分關係者係與
            公務員相聚合，朝同一目標，共同圖得私人不法利益，即屬相當。則本
            件有公務員身分之被告丑○○係本於為自己圖得不法利益之犯意，而與
            無此監督事務公務員身分之被告子○○、己○○共同經營廢土場，對於
            監督之事務直接圖利自己，被告子○○、己○○並因而獲得不法利益；
            且被告子○○及己○○均知悉參與者被告丑○○為林口鄉鄉長，亦知悉
            該廢土場係並未依法申請核准而違法經營，並均自被告丑○○向庚○○
            要求承作本件二十一筆土地填方工程迄至實際營運該廢土場，並收受該
            營運所得為止，皆親身積極參與，當屬明知係被告丑○○利用鄉長身份
            ，有監督鄉公所內之主管違反廢棄物清理法或山坡地保育利用條例之人
            員權責，而故意不予監督該等主管人員查報取締或舉發，使渠等得以繼
            續非法營運而牟取此不法利益。是其等三人均有犯意聯絡及行為分擔，
            且有共同之目的，自屬共同正犯，而非僅單純之對向犯而已，依貪污治
            罪條例第三條之規定，被告子○○、己○○亦應依該條例處斷。
      （六）綜上所述，本件事證已臻明確，被告丑○○、子○○、己○○及其等三
            人之辯護人前開各該所辯，尚難採信，其等三人之犯行洵堪認定，應依
            法論科。
  五、至被告丑○○、子○○及其等之選任辯護人，另請求傳訊證人許兆忠、丁○○
      、庚○○、甲○○與辛○○到庭，期就證人等如何獲悉被告丑○○、子○○有
      經營本件棄土場與其實情為何，及吳健崧、甲○○究係受僱於何人等節，分別
      與被告丑○○及子○○對質云云。
      （一）查(1)證人許兆忠部分，乙○並未以其證詞供證明被告等人之犯罪事實；
            是證人許兆忠部分並無傳訊詰問（對質）之必要；(2)證人丁○○部分，
            其確有在上開之廢土場工作要屬事實，至於受僱於何人，並不影響乙○
            認定被告丑○○等人前開違法之事實；蓋證人丁○○在檢察官偵查中供
            述其係受僱丑○○‧‧‧‧因己○○建議其到廢土場工作‧‧‧‧但其
            薪水係由「鐵牛」或「劉三」拿給他的‧‧‧‧約農曆春節前不到一個
            月開始受僱，工作約三、四個月即離職‧‧‧‧見過丑○○到過廢土場
            四、五次‧‧‧‧己○○有告知（廢土場）其有出資‧‧‧‧整個林口
            鄉均知丑○○有合夥的事情（見偵字卷第一百十二至一百十三頁），於
            乙○則證稱受僱於己○○‧‧‧‧係己○○其到廢土場幫忙‧‧‧‧工
            作約三個月‧‧‧‧就其所知丑○○亦有經營（見乙○卷第二卷九十年
            三月六日訊問筆錄），前後供述，大部分相同；然就被告丑○○與周業
            豐既係合夥，則證人丁○○雖於偵查中供述受僱於丑○○，或於乙○供
            稱受僱於己○○，要均無礙於證人丁○○係受僱於該廢土場工作，且係
            因己○○引介之事實，是就證人丁○○之認知而言，既係己○○引介到
            廢土場工作，且知己○○有出資，復悉丑○○有合夥經營該廢土場，並
            且見過丑○○到過廢土場，薪水係「鐵牛」或「劉三」所拿給，當會供
            陳係受僱於被告丑○○或己○○，應可理解，殊無再予傳訊詰問之必要
            。(3)證人庚○○部分，其原合法申請填方工程之費用為一千三百零一萬
            九千四百零七元，此有卷附之雜項執申請書可稽，而被告丑○○以一千
            三百三十七萬元移轉該承包該填方工程，就泰北公司而言，其僅受有不
            到四十萬元之利益，然若泰北公司於合法申請執照後，該填方工程供人
            傾倒營建剩餘土方等利益，則大於該四十萬元不到之利益，若非庚○○
            考量被告丑○○之身份及出面要求，豈會應充移轉該填方工程予被告等
            人；再者，證人辛○○確於代表簽約後，即由子○○帶離現場，且在簽
            約之前辛○○均未參與洽商該工程之事宜，甚者依該契約之甲方（陳文
            福）應給付乙方（庚○○）一千三百三十七萬元，辛○○均供稱不知該
            事情（見乙○卷第一宗九十年二月八日訊問筆錄），均足見證人庚○○
            之供證要屬事實，亦無再就此部分傳訊詰問之必要。(4)證人甲○○部分
            ，查證人甲○○確受僱在廢土場工作，並將收取之款項交付被告丑○○
            等事實，已屬確定之事實，且就被告丑○○、子○○及己○○共同經營
            廢土場，亦已如前述，況證人甲○○所記載之前述帳冊，亦為被告等人
            所不爭執，是證人甲○○供述應無基於恩怨而為偏頗之可能，顯無再予
            傳訊詰問之必要。況證人丁○○、庚○○、甲○○、辛○○分別於偵或
            審中亦多次到庭具結證稱上情無訛，且證人丁○○、甲○○、辛○○確
            係受僱在本件棄土場工作乙節，已屬無疑，是無論彼等係受共同經營該
            廢土場之被告丑○○、子○○或己○○其中何人所僱用，均無礙被告蔡
            宗一、子○○、己○○犯行之成立，乙○實難認有何一再傳訊該等證人
            到庭詰問之必要。
      （二）甚者，前開證人等所為大都係不利於被告丑○○、子○○之陳述，乙○
            參以曾提訊被告丑○○、子○○時，於法庭旁聽之民眾，時有數人當庭
            咆哮「不給被告交保，要聚眾抗議」，及大叫「法律死了、司法不公」
            等語，而為擾亂法庭秩序及影響法庭尊嚴之行為，此有乙○九十年五月
            一日訊問筆錄在卷可徵，則因本件事證已明，參以被告丑○○、子○○
            之辯護人於乙○調查時亦陳稱本件證據均已調查完畢在卷等語（見乙○
            九十年五月十四日訊問筆錄第四頁），乙○因認尚無復行傳訊詰問該等
            證人之必要，爰不再予一一傳訊，附此敘明。
  六、從而，被告丑○○自八十三年三月一日起即任林口鄉之鄉長，綜理林口鄉管理
      全鄉自治事務，為依據法令從事公務之人員，此據其於乙○審理時陳明在卷，
      其對於未經申請許可，擅自在該鄉設置廢土場收費供人傾倒廢棄物而不當使用
      山坡地之情形，負有監督該鄉公所主管違反廢棄物清理法稽查取締及處罰人員
      與違反山坡地保育利用條例查報人員之責，竟故意不行使該等監督事務，與無
      該監督事務公務員身分且明知上情之被告子○○、己○○共同經營非法廢土場
      ，而得以接續直接圖利，被告丑○○、子○○、己○○所為，核均係犯貪污治
      罪條例第六條第一項第四款之對於監督之事務直接圖利罪。至被告三人行為後
      ，貪污治罪條例已於八十五年十月二十三日修正公布施行，於同年月二十五日
      生效，經比較新舊法律之規定，有關對於監督之事務直接圖利罪之法定刑度，
      關於有期徒刑部分固屬相同，惟罰金刑部分，新法係併科三千萬元以下罰金，
      舊法係一百萬元以下罰金，則以修正前即八十一年七月十七日修正公布之貪污
      治罪條例第六條第一項第四款規定較輕，而有利於被告，依刑法第二條第一項
      但書之規定，自應適用對被告三人有利之行為時法即八十一年七月十七日修正
      公布之貪污治罪條例第六條第一項第四款之規定處斷，併此敘明。再被告子○○、己○○雖無監督事務公務員之身分，然其與被告丑○○有犯意聯絡及行為
      分擔，已見前述，是依同條例第三條及刑法第三十一條第一項規定亦應成立該
      款圖利罪，而論以共同正犯罪責。被告三人主觀上僅有一圖利之意思，其等於
      經營廢土場期間，分次取得之不法利益，應係本於單一犯意接續為之，而侵害
      同一法益，應為接續犯而屬單純一罪；另公訴人雖未起訴被告三人自八十五年
      一月底或二月初某日起至同年二月底期間經營廢土場之犯行，惟因此部分與前
      述已起訴之部分，具有實質上一罪之關係，乙○自得一併審判。被告子○○、
      己○○於偵查中自白犯罪，應依八十一年七月十七日修正公布之貪污治罪條例
      第八條後段規定，各減輕其刑。至被告己○○之指定辯護人固以本案係因被告
      己○○於八十九年九月二十五日，向警方檢舉被告丑○○涉及選舉暴力及恐嚇
      欺壓善良百姓不法行為，而供出本件犯行及共犯被告丑○○，檢警則依伊所供
      加以追查始查獲本件其他共犯被告子○○、寅○○，因認被告己○○係自首犯
      罪，應依修正後之貪污治罪條例第八條之規定免除其刑等語，雖非無據，然查
      ，自首以對於未發覺之犯罪投案而受裁判為要件，如案已發覺，則縱有投案陳
      述自己犯罪之事實，亦只可謂為自白，不能認為自首，而查，本件被告丑○○
      等非法經營上述廢土場之事實，其前已於八十七年十月二十九日即據某化名「
      王心如」之人，向法務部調查局臺北市調查站檢舉，並經臺灣板橋地方法院檢
      察署分案處理，此有該署八十九年度他字第一五三九號偵查卷影本一份在卷可
      參（見他字卷第八六至一○三頁），而該化名「王心如」之人並非被告己○○
      乙節，亦據乙○以電話向臺灣板橋地方法院檢察署檢察官查詢，而製有乙○辦
      理刑案電話查詢登記表一件在卷可稽，則本件犯罪事實於被告己○○向警方檢
      舉之時，既已經發覺而由檢察官分案偵辦中，被告己○○其後縱有向警方檢舉
      或投案之舉，所為尚與自首之要件不合，即難依修正後之貪污治罪條例第八條
      之規定免除其刑。爰審酌被告丑○○身為鄉長之職，被告己○○則係鄉代表會
      副主席，其等未思及謀鄉民之福祉，竟枉顧地方民眾之權益，為求一己之私利
      ，與被告子○○共同非法在本件二十一筆山坡地經營廢土場，收費供人傾倒廢
      棄物，而危害鄉里匪淺之犯罪情節、所生危害、犯罪後除被告丑○○始終否認
      涉案外，被告子○○、己○○於偵查中則均坦承犯行，暨被告丑○○圖利之金
      額高達一千零十萬六千三百元，被告子○○、己○○所得不法利益依序則各為
      二百萬元、一百四十四萬四千一百元及被告丑○○對公務員清廉形象之影響甚
      鉅等一切情狀，分別量處如主文之刑，並依八十一年七月十七日修正公布之貪
  污治罪條例第十六條規定，各宣告褫奪公權如主文所示。至依被告丑○○、子
      ○○、己○○其等犯罪之情狀，在客觀上均無何可憫恕之處，自難援引刑法第
      五十九條規定酌量減輕其等之刑。又按犯貪污治罪條例第四條至第六條之罪，
      所得財物，應予追繳，並依其情節分別沒收或發還被害人，同條例第九條第一
      項定有明文，而所謂「所得財物」，係指實際犯罪行為者自己或其共犯，因犯
      上述各罪而實際取得之財物，則查被告丑○○、子○○、己○○所犯前述貪污
      治罪條例第六條第一項第四款之公務員對於主管及監督事務直接圖利罪，所得
      財物依序各為一千零十萬六千三百元、二百萬元及一百四十四萬四千一百元，
      其等共犯間並應對全部價額即一千三百五十五萬零四百元，負連帶繳納責任，
      故應依八十一年七月十七日修正公布之貪污治罪條列第九條第一項、第二項規
      定，予以連帶追繳沒收，如全部或一部無法追繳時，應以其等之財產抵償之。
  七、乙○查被告丑○○之配偶丙○○為被告丑○○利益選任辯護人林復宏律師，因
      林復宏律師未依律師法規定在乙○登錄，其於乙○審理時亦陳明在卷，依律師
      法第九條之規定，乙○非其得執行律師職務之機關，因被告丑○○有另二名選
      任辯護人律師為其辯護，對其審判上之辯護權利不受影響，爰依刑事訴訴法第
      二十九條但書之規定，禁止林復宏為被告丑○○之選任辯護人。
  八、至被告丑○○之配偶丙○○是否有明知係犯貪污治罪條例第四條至第六條之罪
      所得之財物，故為收受、搬運、隱匿、寄藏或故買之情形，而構成貪污治罪條
      例第十五條之罪；或基於幫助之犯意，幫助被告丑○○犯上開本件之罪，因未
      據公訴人起訴，乙○無從審究，宜由檢察官自行審酌處理。
  九、扣案之帳冊一本，係證人甲○○個人所有，用供記載其為被告等人收取土尾單
      之款項及供被告等人簽收之帳冊，已據證人甲○○供述在卷（見偵字卷第二三
      六頁），是該筆記本尚非屬被告等人所有且供犯罪所用之物，爰不併予諭知沒
      收，合此指明。
貳、無罪部分【即被告寅○○部分】：
  一、公訴意旨另略以：被告寅○○係與被告丑○○、子○○、己○○基於不法犯意
      之聯絡，由被告寅○○與己○○共同出資一千五百萬元，而非法經營廢土場，
      其就被告丑○○、子○○、己○○所犯貪污治罪條例第六條第一項第四款之圖
      利罪嫌，有犯意聯絡及行為分擔，因認被告寅○○亦涉有貪污治罪條例第六條
      第一項第四款之圖利罪嫌等語。
  二、按犯罪事實應依證據認定之，無證據不得推定其犯罪事實，刑事訴訟法第一百
      五十四條定有明文。再刑事訴訟上證明之資料，無論其為直接或間接證據，均
      須達於通常一般之人均不致有所懷疑，而得確信其為真實之程度，始得據為有
      罪之認定，若其關於被告是否犯罪之證明未能達此程度，而有合理懷疑之存在
      ，致使無從形成有罪之確信，根據「罪證有疑，利於被告」之證據法則，即不
      得遽為不利被告之認定，亦有最高法院七十六年度臺上字第四九八六號判例可
      稽。其以情況證據（即間接證據）斷罪時，尤須基於該證據在直接關係上所可
      證明之他項情況事實，本乎推理作用足以確證被告有罪，方為合法，不得徒憑
      主觀上之推想，將一般經驗上有利被告之其他合理情況逕予排除，此觀諸最高
      法院三十二年上字第六十七號判例意旨亦甚彰明。又所謂認定犯罪事實之證據
      ，係指足以認定被告確有犯罪行為之積極證據而言。又認定犯罪事實所憑之證
      據，雖不以直接證據為限，間接證據亦包括在內，然而無論直接或間接證據，
      其為訴訟上之證明，須於通常一般人均不致有所懷疑，而得確信其為真實之程
      度，始得據之為有罪之認定，倘其證明尚未達到此一程度，而有合理懷疑存在
      時，事實審復已就其心證上理由予以闡述，敘明其如何無從為有罪之確信，因
      而為無罪之判決，尚不得任意指為違法，最高法院分別著有二十九年上字第三
      一○五號、七十六年台上字第四九八六號判例可供參考。
  三、本件公訴人認被告寅○○涉犯貪污治罪條例第六條第一項第四款之圖利罪嫌，
      係以證人丁○○、辛○○、甲○○、庚○○、辰○○之證述，復有被告己○○
      帳戶交易明細表影本一份、填方雜項執照申請書影本一份、泰北公司及蘇慶章
      委託庚○○監督填方工程之委託書影本二份、庚○○與辛○○簽訂之協議書影
      本一份、丙○○簽發由被告丑○○與己○○背書之泛亞銀行支票影本三紙、臺
      北縣政府八十六年十月六日八六北工建字第Ｍ五五四三號函、八十七年七月七
      日八七北府工建字第一四七五五九號函、土地登記簿謄本、臺北縣新莊地政事
      務所複丈成果圖、被告寅○○持有之二千萬元本票影本一紙、卯○○匯予丙○○及己○○之匯款條三紙、八十九年十二月八日及同年月十八日勘驗筆錄、現
      場照片、八十四年間泰北公司磚廠之空照圖等附卷及扣案之廢土場收入帳冊一
      本為論罪依據。訊據被告寅○○固供承有交付現金或匯款共一千萬元予被告己○○及被告丑○○之配偶丙○○之情，惟堅決否認其有與被告丑○○、子○○
      、己○○共同經營廢土場圖利之行為，其與選任辯護人辯稱：其僅係單純借款
      予被告己○○，事前並不知係經營廢土場之金錢用途，更未參與經營或前往廢
      土場，亦未收受任何廢土場經營之不法收益，舉凡本案相關涉案人員，包括被
      告丑○○、子○○及曾參與管理廢土場之人員吳健崧、甲○○、辛○○，自偵
      審程序以來，均一致陳述未曾見其參與經營廢土場，則其倘有共同經營廢土場
      ，本應負擔合夥事業經營之盈虧，但其確持有由被告丑○○、己○○共同簽發
      面額二千萬元之擔保本票，益證其所交付之一千萬元，其性質為借款而非合夥
      投資，否則被告丑○○、己○○自無需簽發擔保本票等語。
  四、經查，被告寅○○確有交付現金或匯款共計一千萬元之款項予被告己○○或丙○○之情，此據被告寅○○自承在卷，核與被告己○○及證人丙○○所述之情
      節相符，復有被告寅○○之妻卯○○匯款予丙○○及被告己○○之匯款單三紙
      附於偵查卷可參，而無論被告寅○○交付現金或匯款予被告己○○或丙○○之
      用途，係出資或出借款項，茲所應審究者，實係其究有無與被告丑○○、子○○、己○○共同經營本件棄土場之行為。則查：
      （一）證人即受僱於本件廢土場工作之丁○○、辛○○、甲○○於乙○調查時
            均稱於彼等在廢土場工作期間，未曾在棄土場看過被告寅○○等語明確
            ，證人甲○○於乙○調查時復稱「（問：你受僱於被告子○○、己○○
            ，被告丑○○是否有僱用你？）子○○跟我講的，事實上我知道老闆是
            丑○○、子○○、己○○，寅○○部分我不清楚；（問：其等＜辛○○
            、丁○○＞為何人所僱用？）姓吳的是己○○僱用的，辛○○我不知道
            」等語（見乙○九十年一月十六日訊問筆錄第六頁），證人辛○○則稱
            係受僱於被告子○○，未見被告寅○○去過廢土場等語（見乙○九十年
            二月八日訊問筆錄第六、九頁），證人丁○○於乙○調查時亦稱係受僱
            於被告己○○，就其所知，被告丑○○亦有經營，其曾看過被告丑○○
            、子○○、己○○到過廢土場，其在廢土場未看過寅○○等語（見乙○
            九十年三月六日訊問筆錄第四、五頁），依上開證人丁○○、辛○○、
            甲○○所述，彼等均知被告丑○○、子○○、己○○有共同經營該廢土
            場，並分係受僱於被告丑○○、子○○、己○○等人，是被告寅○○顯
            未自行僱用任何人前往該廢土場工作，而被告丑○○、子○○、己○○
            分別僱用與自己相熟之人前往廢土場工作，不無相互監督、牽制之意，
            以求知悉該廢土場實際所得及經營之情形，是衡諸常情，倘被告寅○○
            確有共同經營本件廢土場，其自亦應僱用某人在該廢土場工作，甚或偶
            爾前往現場查看，俾確保合夥經營之利益及掌握經營之情形，然其不圖
            此舉，而未加聞問，是其是否確有共同經營本件廢土場，尚非無疑。
      （二）再查，經乙○調取檢察官於證人甲○○家中所查扣為本件廢土場經營期
            間所使用之帳冊一本進行勘驗，並參酌證人甲○○於偵查及乙○調查時
            就帳冊部分之記載內容所為之證述，依帳冊所示有簽收現金及支票之人
            ，係被告丑○○、其妻丙○○、其子媳癸○○、其司機戊○○及被告周
            業豐，而證人甲○○於乙○調查時亦到庭證稱其係因被告丑○○、周業
            豐為合夥人，係本件廢土場之經營者，其等要前往收取款項，故交付被
            告丑○○、丙○○、癸○○、戊○○、壬○○等人該廢土場經營所得之
            現金及支票，被告丑○○、己○○所收取之現金及支票，則均已記載在
            帳冊上等語（見乙○九十年四月二十四日訊問筆錄），被告子○○於本
            院審理時並自承渠有獲取約二百萬元之利益無訛（見乙○八十九年十二
            月二十八日訊問筆錄及九十年七月五日審判筆錄），業如前述，復有扣
            案帳冊一本及乙○勘驗該本帳冊後所製作之勘驗筆錄一份在卷可證，是
            被告丑○○、子○○、己○○於本件廢土場經營期間，均已獲有數額不
            等之利益，惟倘被告寅○○確亦共同經營廢土場，並已出資一千萬元，
            竟反未從中獲得任何利益，此與一般合夥經營事業者之常態顯屬有間，
            亦非無疑。
      （三）又經檢察官前往被告寅○○住處，所查扣面額二千萬元之支票一紙，發
            票日為八十五年一月十七日、到期日為同年三月十五日，其上之共同發
            票人為被告丑○○、子○○及己○○，此有上述本票影本一紙在卷可憑
            ，則查，倘被告寅○○係與被告丑○○、子○○及己○○合夥經營廢土
            場，而合夥人本應負擔合夥事業經營可能產生之盈虧，非必定有獲利，
            然被告寅○○竟持有其他三人共同簽發顯係用以擔保償還借款之本票，
            此與合夥人應共負盈餘虧損之常情實相悖違，顯見被告寅○○所交付現
            金及匯款，應係出借之款項而非合夥之出資，而該本票所載之金額係包
            合利息而非利潤。
      （四）從而，證人丁○○、辛○○、甲○○、庚○○、辰○○之證詞，既僅係
            證述本件共二十一筆土地有設置廢土場之情，證人丁○○、辛○○、王
            進豐復稱並非未廢土場看過被告寅○○，且彼等亦均非為被告寅○○所
            僱用，而被告寅○○於本件廢土場經營期間亦無任何不法所得等語不虛
            ，則雖被告子○○、己○○於偵審中曾稱本件廢土場之本錢，有部分係
            被告寅○○所出資等語，證人卯○○於警訊及偵查中則證稱被告己○○
            是向她（卯○○）借錢一千五百萬元，後來並說他可找被告丑○○、周
            業豐、子○○來擔保，並分擔該一千五百萬元借款，她本來不知道被告
            丑○○、己○○、子○○有經營廢土場，後來開工時就知道是做廢土場
            ，當時是在被告己○○家，己○○對她講的，被告寅○○則沒有參與經
            營廢土場等語（見偵字卷第二三頁背面、二四頁、一○八背面至一一○
            頁），然此亦僅足證被告己○○於取得被告寅○○所交付之現金及匯款
            後，係持以經營本件廢土場使用，惟被告寅○○於交付現金或匯款之初
            ，是否即知該等款項係供作經營廢土場之用，並非無疑，是縱被告鄭金
            元事後知悉所出借之款項係經被告丑○○、己○○等人用以非法經營廢
            土場，仍難據此即認其亦有共同經營本件廢土場之行為。至卷附被告周
            業豐帳戶交易明細表影本一份、填方雜項執照申請書影本一份、泰北公
            司及蘇慶章委託庚○○監督填方工程之委託書影本二份、庚○○與陳文
            福簽訂之協議書影本一份、丙○○簽發由被告丑○○與己○○背書之泛
            亞銀行支票影本三紙、臺北縣政府八十六年十月六日八六北工建字第Ｍ
            五五四三號函、八十七年七月七日八七北府工建字第一四七五五九號函
            、土地登記簿謄本、臺北縣新莊地政事務所複丈成果圖、被告寅○○持
            有之二千萬元本票影本一紙、卯○○匯予丙○○及己○○之匯款條三紙
            、八十九年十二月八日及同年月十八日檢察官之勘驗筆錄、現場照片、
            八十四年間泰北公司磚廠之空照圖等件及扣案之棄土場收入帳冊一本，
            均未能證明被告寅○○有共同經營棄土場之事實，更無其他積極證據足
            資證明被告寅○○與被告丑○○等三人間有基於監督事務圖利之犯意聯
            絡，殊難依此出借之資金之事實，率爾推測認定被告寅○○有共同經營
            該廢土場及犯意聯絡之事實。綜上，被告寅○○既自被告丑○○等人向
            庚○○接洽承作上開二十一筆土地填方工程迄至簽約、實際營運廢土場
            及所向傾倒廢棄物等卡車收取之費用等行為，均未有出面參與協議或在
            場或分得所圖之款項，徒以出借款項之行為，顯不符合貪污治罪條例第
            六條第一項第四款之主觀犯意與構成要件事實，至堪認定。
  五、按為訴訟上證明之資料，須通常一般之人均不致於有所懷疑，而得確信其為真
      實之程度者，始得據為有罪之認定，倘其證明尚未達於此一程度，而有合理性
      懷疑存在時，即不得遽認被告犯罪；又刑事訴訟之被告依法並無自證無罪之義
      務，若控罪所憑之積極證據，在生活經驗上尚不足以排除其他有利被告之合理
      推斷，致不足以證明犯罪事實時，仍不能因被告否認犯罪之辯解不成立，資為
      無視積極證據不足之理由，通觀最高法院七十六年度台上字第四九八六號、三
      十年上字第四八二號、三十年上字第一八三一號等判例所持一貫見解，不難明
      瞭。乙○綜合卷證資料，對於公訴意旨所指被告寅○○共犯貪污治罪條例第六
      條第一項第四款之犯行，客觀上既尚未達於通常一般人均不致有所懷疑，而得
      確信其犯罪事實之程度，依「罪證有疑，利於被告」之法則，即應作有利於被
      告寅○○之認定。此外，復查無其他積極證據足證被告寅○○有何被訴之犯行
      ，既不能證明其犯罪，自應為無罪之諭知。
據上論斷，應依刑事訴訟法第二百九十九條第一項、第三百零一條第一項前段，八十
一年七月十七日修正公布之貪污治罪條例第二條前段、第三條、第六條第一項第四款
、第八條後段、第九條第一項、第二項、第十六條、第十七條、刑法第十一條前段、
第二條第一項後段、第二十八條、第三十一條第一項、第三十七條第二項，判決如主
文。
本案經檢察官郭永發到庭執行職務
中        華        民      國      九十    年      七      月    十九  日
                                臺灣板橋地方法院刑事第一庭
                                    審判長法  官  李 行 一
                                          法  官  胡 堅 勤
                                          法  官  邱 靜 琪
右正本證明與原本無異。
如不服本判決，應於判決送達後十日內向乙○提出上訴狀 (應附繕本) ，上訴於臺灣
高等法院。
                                          書記官    劉日賓
中        華        民      國      九十    年      七      月    十九  日
附錄本案論罪科刑法條全文：
貪污治罪條例第六條（八十一年七月十七日修正公布）：
有左列行為之一者，處五年以上有期徒刑，得併科新台幣一百萬元以下罰金：
一、意圖得利，抑留不發職務上應發之財物者。
二、募集款項或徵用土地、財物，從中舞弊者。
三、竊取或侵占職務上有之非公用私有器材、財物者。
四、對於主管或監督之事務，直接或間接圖利者。
五、對於非主管或監督之事，利用職權機會或身分圖利者。
前項之未遂犯罰之。


司法院資訊處製作；財團法人民間司法改革基金會備份。
